【裁判字號】    98,簡上,97
【裁判日期】    980818
【裁判案由】    竊盜
【裁判全文】
臺灣花蓮地方法院刑事判決              98年度簡上字第97號
上  訴  人
即  被  告  甲○○
上列上訴人即被告因竊盜案件，不服本院玉里簡易庭民國 98年6
月3日98年度玉簡字第56 號第一審刑事簡易判決（檢察官聲請簡
易判決處刑案號：97年度偵字第2808號），提起上訴，本院管轄
之第二審合議庭判決如下：
    主  文
原判決撤銷。
甲○○共同犯攜帶兇器竊盜罪，未遂，處有期徒刑參月，如易科
罰金，以新臺幣壹仟元折算壹日。
    事  實
一、甲○○與丙○○（經臺灣花蓮地方法院檢察署檢察官通緝中
    ）共同基於為自己不法所有之犯意聯絡，由甲○○駕駛其所
    有之車牌號碼4428-KD號自用小貨車，於民國97年2月16日10
    時30分許，攜帶客觀上足以對人之身體、生命構成威脅之螺
    絲起子、扳手等工具（未扣案），將上揭小貨車以倒車方式
    ，停放在花蓮縣玉里鎮距離台九線約100 公尺岔路之軍用油
    管閘開關箱旁，並將貨車側面之帆布車棚放下，甲○○與丙○○共同著手欲將油管閘閥開關鐵蓋（下稱系爭鐵蓋）以徒
    手方式搬上貨車，鐵蓋業已搬動，然為乙○○、楊志強共同
    發現，並上前制止，甲○○及丙○○二人見狀隨即離去而未
    遂。嗣由警循線查獲，始悉上情。
二、案經花蓮縣警察局玉里分局報請臺灣花蓮地方法院檢察署檢
    察官偵查後聲請簡易判決處刑。
    理  由
一、證據能力部分：
（一）證人即執行巡查勤務之聯勤司令部花東油料庫泵輸分庫瑞
      穗泵站班長乙○○及一兵楊志強於警詢之陳述，經檢察官
      、被告於本院審理時同意將該等證據資料列為證據調查，
      本院審酌上開證據資料作成時之情況，並無強暴、脅迫、
      利誘、詐欺或其他不正方法等不適當之情形，爰依刑事訴
      訟法第159條之5第1項規定，認均具有證據能力。
（二）證人乙○○於偵查中之指證，均已於供前具結，且檢察官
      訊問程序，並無違背程序規定，以該供述作成之客觀條件
      及環境，並無顯不可信之情況，爰依刑事訴訟法第159 條
      之1第2項規定，認有證據能力。
二、訊據被告甲○○固坦承其於上揭時間，駕駛所有之車牌號碼
    4428-KD 號自用小貨車，停放在上開地點，車上有隨車工具
    螺絲起子、扳手等，其與丙○○下車，丙○○手戴手套，二
    人站在車子旁邊等事實，惟矢口否認有何加重竊盜之行為，
    辯稱：伊駕駛系爭小貨車路過軍用油管閘開關箱旁，正好車
    上東西鬆動，停車下來整理，因車棚很高不方便開關，才想
    利用系爭鐵蓋高度墊腳，被告並沒有動系爭鐵蓋；且螺絲起
    子、扳手等工具，係隨車工具，非作案工具云云。惟查：
（一）上揭犯罪事實，業據證人楊志強於警詢（警卷第 8頁）及
      證人乙○○於警詢、偵查及本院審理中（警卷第 3頁、偵
      卷第19頁、本院卷第37-38 頁）證述明確，該二位證人所
      述互核相符，並無齟齬矛盾，且被告甲○○亦自承與二位
      證人素不相識，亦無結怨，二位證人自無刻意設詞誣陷被
      告之理，是渠等所為證詞自有其可採信之處。
（二）又查，被告甲○○於警詢時先供稱：係因車上棚架把手夾
      住帆布，需利用開關箱去打開棚架，故與丙○○二人才一
      起下車修復等語（警卷第13頁），與其於偵查中所供係因
      車內油筒鬆動乙節（偵卷第18頁）亦相互歧異，可見被告
      所辯其停車欲打開車棚之原因，前後陳述不一，是否可信
      ，即非無疑。
（三）再查，被告復辯稱因右後側帆布車棚難開，故需以系爭鐵
      蓋墊腳云云，然衡諸常情，既然該右後側帆布車棚打不開
      ，據被告所辯因車內油筒鬆動需調整，則被告打開其他部
      位之帆布車棚即可達此目的，何需大費周章開至系爭鐵蓋
      旁而開啟難開之帆布車棚進行調整，且假若系爭貨車之右
      後側帆布車棚確實難開，則系爭貨車上應當有開起該面車
      棚之工具或墊腳之物品，然被告卻未準備相關物品，均與
      常情有違，佐以證人乙○○於本院審理時亦證述：被告並
      未站在鐵蓋上，但系爭鐵蓋確實已被移開，而鐵蓋的高度
      與地面距離至少有60公分左右，與系爭貨車之車斗高度差
      不多，只要一推，鐵蓋就可以順利推上車，貨車之右側車
      斗有放下，車停地非常靠近鐵蓋，都快踫到鐵蓋了，且當
      時伊有看到車裡堆了一些舊鐵桶與鋼筋，經伊制止後，丙○○便將車棚往下拉，很順的關起來，也沒什麼搬東西墊
      腳之情形等語明確（本院卷第37、38頁），益徵被告上開
      所辯顯係圖卸之詞，無足採信。
（四）縱上所述，被告確已著手於竊盜行為而未遂，要無疑義，
      其所辯並未著手竊取鐵蓋云云，不足採信。
三、查被告自承犯本案時車上攜有螺絲起子及扳手等工具，其均
    屬質地堅硬及金屬工具，客觀上足以對人之身體、生命構成
    威脅，自屬兇器無疑，被告雖辯稱伊並未使用螺絲起子、扳
    手等工具，該工具係隨車工具云云，然按刑法第321條第1項
    第 3款之攜帶兇器竊盜罪係以行為人攜帶兇器竊盜為其加重
    條件，只要於竊盜時攜帶兇器，即構成加重竊盜罪名，因立
    法所規範者為攜帶兇器竊盜即屬於加重條件，而不以取出兇
    器犯之為必要，亦不以攜帶之初有持以行兇之意圖為限（最
    高法院94年度臺上字第3149號判決意旨參照），是被告既然
    自承其行竊時攜帶系爭螺絲起子、扳手等工具，則依上開最
    高法院判決意旨，自應論處加重竊盜罪之罪責。故核被告所
    為，係犯刑法第321條第2項、第1項第3款之攜帶兇器竊盜未
    遂罪。檢察官聲請簡易判決處刑時雖認被告係犯同法第 320
    條第3項、第1項罪嫌，惟公訴人於本院審理時，業已陳述本
    件起訴之事實該當於刑法第321條第2項、第1項第3款之攜帶
    兇器竊盜未遂罪，自行更正起訴犯罪事實及起訴法條，本院
    毋庸再變更檢察官起訴之法條。被告與成年男子丙○○間，
    有犯意聯絡、行為分擔，為共同正犯。被告已著手於竊盜犯
    行之實行，因遭人發現制止而未得逞，核屬未遂階段，應依
    刑法第 25條第2項之規定，按既遂犯之刑減輕之。原審以被
    告罪證明確予以論罪科刑，固非無見，惟按刑事訴訟法第95
    條規定「訊問被告，應告以犯罪之嫌疑及所犯罪名 (第1項)
    。罪名經告知被告後，認為應變更者，應再告知 (第2項)」
    ，旨在使被告得以充分行使防禦權，以達刑事訴訟法為發現
    真實兼顧程序公正之目的，此條既規定於總則編內，訴訟之
    各階段自均有其適用，法院於適用同法第300 條時，尤須踐
    行同法第 95條第2項規定，始能避免突襲裁判而確保被告權
    益（最高法院86年度臺上字第3768號判決、臺灣高等法院暨
    所屬法院89年法律座談會刑事類提案第48號決議內容可資參
    照）。本件檢察官聲請簡易判決處刑書認被告係犯刑法第32
    0條第3項、第1 項之普通竊盜未遂罪，原審並未依刑事訴訟
    法第95條之規定，踐行告知被告變更罪名之程序，逕變更聲
    請簡易判決處刑書所載之罪名，判處被告第321條第2項、第
    1項第3款之攜帶兇器竊盜未遂罪，依上開最高法院判決意旨
    及臺灣高等法院法律座談會決議內容，自有礙被告訴訟上防
    禦權之行使，與刑事訴訟法為發現真實兼顧程序公正之目的
    有違，被告上訴固無理由，惟原判決既有可議之處，自應由
    本院將原判決撤銷改判。爰審酌被告前因公共危險案件，經
    臺灣桃園地方法院以90年度桃交簡字第708 號判處罰金（銀
    元）25,000元，如易服勞役以銀元300 元折算一日確定在案
    ，並於 90年度6月20日執行完畢之前科紀錄，素行非佳，有
    臺灣高等法院被告前案紀錄表1 份在卷可按，並審酌其犯罪
    動機、目的、手段，及其品性、生活狀況、智識程度、犯罪
    所生之損害，及犯罪後飾詞狡卸否認犯行，顯無悔意等一切
    情狀，量處如主文所示之刑，併諭知易科罰金之折算標準。
    至被告行為時所攜之手套、螺絲起子、扳手等物，均未扣案
    ，復無證據證明尚仍存在，為避免肇生執行困難，爰不予宣
    告沒收，併此敘明。
據上論斷，應依刑事訴訟法第455條之1第1項、第3項、第 369條
第1項前段、第364條、第299條第1項前段，刑法第28條、第 321
條第1項第3款、第2項、第25條第2項、第41條第1 項前段，判決
如主文。
本案經檢察官吳文正到庭執行職務。
中    華    民    國    98    年    8     月    18    日
                  刑事第一庭    審判長法  官  張健河
                                      法  官  蕭一弘
                                      法  官  魏俊明
上列正本證明與原本無異。
本件不得上訴。
中    華    民    國    98    年    8     月    18    日
                                      書記官
附錄本判決論罪之法律條文：
中華民國刑法第321條：
犯竊盜罪而有左列情形之一者，處6月以上、5年以下有期徒刑：
一、於夜間侵入住宅或有人居住之建築物、船艦或隱匿其內而犯
    之者。
二、毀越門扇、牆垣或其他安全設備而犯之者。
三、攜帶兇器而犯之者。
四、結夥三人以上而犯之者。
五、乘火災、水災或其他災害之際而犯之者。
六、在車站或埠頭而犯之者。
前項之未遂犯罰之。


司法院資訊處製作；財團法人民間司法改革基金會備份。
